【裁判字號】    91,訴,4778
【裁判日期】    921210
【裁判案由】    違反海關緝私條例
【裁判全文】
臺北高等行政法院判決                            九十一年度訴字第四七七八號
                              .
    原      告  卡羅實業有限公司
    代  表  人  甲○○董事長.
    被      告  財政部基隆關稅局
    代  表  人  洪啟清（局長）
    訴訟代理人  丙○○
                乙○○
右當事人間因違反海關緝私條例事件，原告不服財政部中華民國九十一年九月十八日
台財訴字第○九○○○四五八六一號訴願決定，提起行政訴訟。本院判決如左：
    主  文
原告之訴駁回。
訴訟費用由原告負擔。
    事  實
甲、事實概要：
    緣原告於民國（以下同）八十九年十月九日委由楠亞報關有限公司向被告申報自
    香港進口大陸產製之ＰＶＣ及ＰＵ手提包乙批（報單號碼：ＡＷ／八九／六二五
    三／○○二○號，），報列進口稅則第四二○二．二二．○○．一○─八號，為
    經經濟部公告准許間接進口之大陸物品。經被告查驗結果，來貨第一至第八項內
    層材質為ＰＶＣ，第九至第十一項內層材質為ＰＵ，惟其外層材質均係紡織物，
    應歸列進口稅則第四二○二．二二．○○．二○─八號，係非屬經濟部公告准許
    間接進口之大陸物品項目，原告涉有虛報進口貨物品質，逃避管制之違法行為，
    被告乃依海關緝私條例第三十七條第三項轉據同條例第三十六條第一、三項規定
    ，科處原告貨價一倍之罰鍰計新台幣（下同）二四二、五○八元，併沒入其貨物
    。經以九十年第九○○一三○號處分書通知原告，原告不服，申請復查，未獲變
    更，繼而提起訴願，亦遭駁回。遂本院提起行政訴訟。
乙、兩造聲明：
  一、原告聲明：訴願決定、復查決定及原處分均撤銷。
  二、被告聲明：駁回原告之訴。
丙、兩造之爭點：
    原告於被查獲後補辦國際貿易局核發之輸入許可證，可否據以主張免責？
原告主張：
一、原告於八十九年十月九日委由楠亞報關有限公司向被告申報自香港進口中國大陸
    加工完成（非產製）之ＰＶＣ及ＰＵ手提包乙批（報單第AW/89/6253/0020號）
    ，經被告查驗結果，指稱來貨第一至第八項內層材質為ＰＶＣ，第九至第十一項
    內層材質為ＰＵ，惟其外層材質均係紡織物，係非屬經濟部公告准許間接進口之
    大陸物品項目，因認原告涉有虛報進口貨物品質（材質），進口大陸物品，逃避
    管制之違法情事，被告爰依海關緝私條例第三十七條第三項、第三十六條第一項
    及第三項規定，科處原告貨價一倍之罰鍰貳拾肆萬貳仟伍佰零捌元，併沒入貨物
    。原告不服，申請復查，未獲變更，乃向財政部提起訴願，亦遭駁回，為此提起
    本件訴訟。
二、訴願決定略以：「第查本案係以一般外貨進口報單報運進口中國大陸產製之ＰＶ
    Ｃ手提包及ＰＵ手提包，所申報進口稅則第四二○二‧二二‧○○‧一○八號，
    屬已開放准許間接進口之大陸物品，惟經查驗結果，實際來貨外層材質為紡織物
    ，應歸列進口稅則第四二○二‧二二‧○○‧二○八號，其品質核與原申報不符
    ，且係非屬經濟部公告准許間接進口之大陸物品，是訴願人顯有虛報進口貨物品
    質（材質），逃避管制之違法情事，洵堪認定。‧‧‧查本案訴願人主張來貨係
    委外加工，惟其不僅虛報貨物品質（材質）、逃避管制，且未依『廠商申請輸入
    委託大陸加工之手提包處理要點』第九、第十一點規定，應於貨品本身標示『Ｍ
    ＡＤＥＩＮＣＨＩＮＡ』，或類似文字，且標示方法應具顯著性與牢固性，否則
    不准通關稅放，並應主動向海關申請檢驗，卻以一般外貨進口參加抽驗，若來貨
    抽中免驗，則可矇混過關；其嗣後辯稱來貨係其出口支援材料所製成，因行政作
    業疏失致申報不符一節，顯係卸責之詞。」等語，因認原告之行為已違反海關緝
    私條例第三十七條第一項、第三項規定應予依法處罰。
三、惟查：
（一）系爭紡織物係國產布料，絕非大陸物品。
      本件原告於八十九年十月九日委由楠亞報關有限公司向被告機關報運進口中國
      大陸加工完成（非產製）之ＰＶＣ及ＰＵ手提包乙批（報單第ＡＷ╱八九╱六
      二五三╱○○二○號），其外層材質雖係紡織物，屬非開放准許間接進口之大
      陸物品項目；惟該批報運進口之皮包上紡織品係原告於同年五月間以出口報單
      ＡＡ╱八九╱二一七五╱四三三八報運出口之國產成品布料而委由大陸加工之
      紡織品，並非大陸地區產製之紡織物品，此有「輸入委託大陸加工之手提包申
      請書」可證，並經被告機關查驗該批報運進口中國大陸加工完成（非產製）之
      ＰＶＣ及ＰＵ手提包上之紡織布料，確與原告報運出口時留樣之紡織品布料相
      符，足證該批報運進口中國大陸加工完成之ＰＶＣ及ＰＵ手提包，乃係「委託
      大陸加工完成」無誤。而該紡織布料確為國產成品布料，非大陸地區產製之紡
      織物品。再者，該批貨物業經原告向經濟部國際貿易局（下稱國貿局）申請核
      准進口在案，有經濟部國貿局輸入許可證更改證明書FTAS89M0000000號一紙在
      卷可憑，益證該批貨物確為原告「委託大陸加工」無誤，原告絕無虛報貨物品
      質，而逃避管制之情事與必要。
（二）該批紡織品與八十九年五月間出口委外加工之布料為同一批，原告並無虛報進
      口貨物品質之情事。本件系爭皮料，一層為人造皮（ＰＶＣ及ＰＵ材質），另
      一層塗上防水濕尼龍布，因為當時市場流行趨勢，原告才臨時決定將人造皮部
      分作為內裡，而將原本要作內裡之防水濕尼龍布作為表層，惟該手提包布料與
      八十九年五月間出口委外加工之布料為同一批。事實上該皮料為單一皮料，僅
      將內裡與外層互換，原告以其主要材質ＰＶＣ及ＰＵ申報，並無虛報之情事可
      言。
（三）原告並無虛報進口貨物品質（材質），進口大陸物品，逃避管制之故意或過失
      。雖原告於委託報關行報關時，因報關行一時疏誤，而以一般外貨進口報關，
      非以委外加工案件處理，然此乃單純申報錯誤之行政作業疏失，要與故意「逃
      避管制」之不法有別，其間並無任何不法情事；否則，原告何以事先會有「於
      同年五月間以出口報單報運出口委由大陸加工，並留有原出口留樣」等合法程
      序之作業？是被告單純以原告委任之楠亞報關行一時失察，即認原告有虛報進
      口貨物品質，逃避管制之違法情事，而依海關緝私條例規範處分，均與事實有
      違。
四、綜上所述，本件原告報運進口中國大陸加工完成（非產製）之ＰＶＣ及ＰＵ手提
    包乙批（報單第ＡＷ╱八九╱六二五三╱○○二○號）確係委由大陸加工之手提
    包，其上所使用之紡織品，係國產成品布料，並非大陸地區產製之紡織物品，是
    原告並無虛報進口貨物品質，進口大陸物品，而逃避管制違法等情事。為此狀請
    將訴願決定、復查決定及原處分均撤銷，以維權益。
被告主張：
一、按「報運貨物進口而有左列情事之一者，得視情節清重，處以：一、虛報所運貨
    物之名稱、‧‧‧二、虛報所運貨物之品質‧‧‧四、其他違法行為。」、「有
    前二項情事之一而涉及逃避管制者，依前條第一項及第三項論處。」、「私運貨
    物進口‧‧‧者，處貨價一倍至三倍之罰鍰。」、「前二項私運貨物沒入之。」
    分別為海關緝私條例第三十七條第一項、第三項及同條例第三十六條第一項、第
    三項所明訂。次按進口非屬「台灣地區與大陸地區貿易許可辦法」第七條規定准
    許輸入之大陸物品者，即構成進口禁止輸入之物品而涉及逃避管制之違法行為，
    原告所涉虛報貨物品質（材質）逃避管制之違法情事已如前述，被告依法論處，
    洵無不合。
二、訴訟理由一、二、三略稱：「本件原告於民國八十九年十月九日委由楠亞報關有
    限公司向被告機關報運進口中國大陸加工完成（非產製）之ＰＶＣ及ＰＵ手提包
    乙批（報單第ＡＷ／八九／六二五三／○○二○號）其外層材質雖係紡織物，屬
    非開放准許間接進口之大陸物品項目；惟該批報運進口之皮包上紡織品係原告於
    同年五月間以出口報單ＡＡ／八九／二一七五／四三三八報運出口之國產成品布
    料而委由大陸加工之紡織品，並非大陸地區產製之紡織物品‧‧‧並經被告機關
    查驗該批報運進口中國大陸加工完成（非產製）之ＰＶＣ及ＰＵ手提包上之紡織
    布料，確與原告報運出口時留樣之紡織品布料相符，足證該批報運進口中國大陸
    加工完成之ＰＶＣ及ＰＵ手提包，乃係『委託大陸加工完成』無誤‧‧‧該批貨
    物業經原告向經濟部國際貿易局申請核准進口在案‧‧‧」、「‧‧‧系爭皮料
    ，一層為人造皮（ＰＶＣ及ＰＵ材質），另一層塗上防水濕尼龍布‧‧‧該手提
    包布料與八十九年五月間出口委外加工之布料為同一批‧‧‧」、「雖原告於委
    託報關行報關時，因報關行一時疏誤，而以一般外貨進口報關，非以委外加工案
    件處理，‧‧‧申報錯誤之行政作業疏失，要與故意『逃避管制』之不法有別，
    其間並無任何不法情事‧‧‧是被告機關單純以原告委任之楠亞報關行一時失察
    ，即認定原告有虛報進口貨物品質，逃避管制之違法情事，而依海關緝私條例規
    範處分，均與事實有違。」諸節，查本案係以一般外貨進口報單報運進口中國大
    陸產製之PVC HANDBAGS及PU HANDBAGS，所申報貨名及稅號屬已開放准許間接進
    口之大陸物品，惟經查驗結果，來貨外層材質為紡織物，其材質及適用稅號核與
    原申報不符，已如事實所述，且核非屬經濟部公告准許間接進口之大陸物品，原
    告顯有虛報進口貨物品質（材質），逃避管制之違法情事；再查原告未申報來貨
    係委外加工進口案件，亦未依「廠商申請輸入委託大陸加工之手提包處理要點」
    第十一點規定檢附貿易局核發之輸入許可證及原出口留樣之貨樣主動向海關申請
    查驗，卻以一般外貨進口參加抽驗，若來貨抽中免驗，則可矇混進口；原告雖於
    事後補具經濟部國際貿易局核發之輸入許可證並經被告查驗與原出口留樣核對相
    符，惟核其虛報貨物品質（材質），逃避管制之違法行為已構成在先，被告自當
    依海關緝私條例之規定論處。而原告以經營貿易為業，為自身權益，對於報運貨
    物進口理應審慎辦理，以防免因申報不實觸法而受罰，且其事後補具之輸入許可
    證，不僅簽證日期（八十九年十月二十六日）在報關日期（八十九年十月九日）
    之後，貨品名稱PVC HANDBAGSWITH NYLON亦與原申報貨名不盡相同，所稱「報關
    行一時疏誤‧‧‧單純申報錯誤」，顯係搪塞推諉之詞，又縱其說屬實，並無故
    意亦難謂無過失，參據司法院釋字第二七五號解釋意旨，仍應受罰，本案被告依
    照首揭法條規定所為之處分，核屬允恰。
三、訴訟理由四略稱：「綜上所述，本件原告報運進口大陸加工完成（非產製）之Ｐ
    ＶＣ及ＰＵ手提包乙批‧‧‧確係委由大陸加工之手提包，其上所使用之紡織品
    ，係國產成品布料，並非大陸地區產製之紡織品是原告並無虛報進口貨物品質，
    進口大陸物品，而逃避管制之違法等情事。」乙節，查經濟部發布訂定之「進口
    貨品原產地認定標準」第二條第二項規定「貨品之加工、製造或原材料涉及二個
    或二個以上國家或地區者，以使該項貨品產生最終實質轉型之國家或地區」為進
    口貨物之原產地，準此，系案貨物係以紡織品及人造皮在中國大陸加工實質轉型
    成外層紡織品之手提包，其為中國大陸產製已無疑義，原告所稱「大陸加工完成
    （非產製）」顯非正確。本案實到貨物核非屬經濟部公告准許間接進口之大陸物
    品，原告涉虛報進口貨物品質（材質），逃避管制之違法行為至臻明確。從而，
    本案被告依法論處，應屬妥適。
    理  由
一、按「報運貨物進口而有左列情事之一者，得視情節清重，處以：一、虛報所運貨
    物之名稱、‧‧‧二、虛報所運貨物之品質‧‧‧四、其他違法行為。」、「有
    前二項情事之一而涉及逃避管制者，依前條第一項及第三項論處。」、「私運貨
    物進口‧‧‧者，處貨價一倍至三倍之罰鍰。」、「前二項私運貨物沒入之。」
    分別為海關緝私條例第三十七條第一項、第三項及同條例第三十六條第一項、第
    三項所明定。次按進口非屬「台灣地區與大陸地區貿易許可辦法」第七條規定准
    許輸入之大陸物品者，即構成進口禁止輸入之物品而涉及逃避管制之違法行為，
    合先敘明。
二、本件原告於八十九年十月九日委由楠亞報關有限公司向被告申報自香港進口大陸
    產製之ＰＶＣ及ＰＵ手提包乙批（報單號碼：ＡＷ／八九／六二五三／○○二○
    號，），報列進口稅則第四二○二．二二．○○．一○─八號，為經經濟部公告
    准許間接進口之大陸物品。經被告查驗結果，來貨第一至第八項內層材質為ＰＶ
    Ｃ，第九至第十一項內層材質為ＰＵ，惟其外層材質均係紡織物，應歸列進口稅
    則第四二○二．二二．○○．二○─八號，係非屬經濟部公告准許間接進口之大
    陸物品項目，原告涉有虛報進口貨物品質，逃避管制之違法行為，被告乃依海關
    緝私條例第三十七條第三項轉據同條例第三十六條第一、三項規定，科處原告貨
    價一倍之罰鍰二四二、五○八元，併沒入其貨物。經核並無不合，原告不服，主
    張如事實欄所載。本件所需審究者為原告於被查獲後補辦國際貿易局核發之輸入
    許可證，可否據以主張免責？
三、經查，原告雖主張該批報運進口之皮包上紡織品，係原告於同年五月間報運出口
    之國產成品布料而委由大陸加工者，並非大陸地區產製之紡織物品，足證該批報
    運進口中國大陸加工完成之ＰＶＣ及ＰＵ手提包，乃係『委託大陸加工完成』無
    誤一節，查原告雖曾於同年五月間以出口報單ＡＡ╱八九╱二一七五╱四三三八
    報運出口國產成品布料委由大陸加工，並於本件被查獲後補辦「輸入委託大陸加
    工之手提包申請書」為被告所不爭執，惟查，本件原告係以一般外貨進口報單報
    運進口中國大陸產製之PVC HANDBAGS及PU HANDBAGS，所申報貨名及稅號係屬已
    開放准許間接進口之大陸物品，惟經被告查驗結果，來貨外層材質為紡織物，其
    材質及適用稅號核與原申報不符，且核非屬經濟部公告准許間接進口之大陸物品
    ，有進口報單附於原處分卷可參，原告有虛報進口貨物品質（材質），逃避管制
    之違法情事，自堪以認定。次查原告雖主張來貨係委外加工進口者，惟因原告並
    未於辦理進口報關時申報來貨係委外加工進口案件，亦未依「廠商申請輸入委託
    大陸加工之手提包處理要點」第十一點規定，檢附貿易局核發之輸入許可證及原
    出口留樣之貨樣主動向海關申請查驗，而以一般外貨進口參加抽驗，則被告按一
    般進口貨物規定辦理，並無不合；原告雖於事後補具經濟部國際貿易局核發之輸
    入許可證，並經被告查驗與原出口留樣核對相符，惟因原告貨物如抽中免驗，即
    可矇混通關，且該原出口之資料，依上開要點第十三條未辦理進口銷案，即可留
    供日後進口時使用；復依同要點第十六點規定「申請人如違反相關規定，．．由
    海關依法議處」，原告既未依該規定辦理，則被告自應依法議處；且其事後補具
    之輸入許可證，不僅簽證日期（八十九年十月二十六日）在報關日期（八十九年
    十月九日）之後，貨品名稱PVC HANDBAGS WITH NYLON亦與原申報貨名不同，其
    虛報貨物品質（材質），逃避管制之違法行為被查獲在先，故其事後補提輸入許
    可證，自不能據以主張免責。
四、末查，原告以經營貿易為業，為自身權益，對於報運貨物進口理應審慎辦理，以
    免因申報不實觸法而受罰，原告雖稱係報關行一時疏誤所致，惟原告本有據實提
    供資料與報關行之責任，自不能諉責於報關行，且按「人民違反法律上之義務而
    應受行政罰之行為，法律無特別規定時，雖不以出於故意為必要，仍須以過失為
    其責任條件。但應受行政罰之行為，僅須違反禁止規定或作為義務，而不以發生
    損害或危險為其要件者，推定為有過失，於行為人不能舉證證明自己無過失時，
    即應受處罰。」大法官會議著有釋字第二七五號解釋可參，本件原告亦有過失。
    從而，本件原處分並無違誤，訴願決定予以維持，亦無不合，原告起訴意旨為無
    理由，應予駁回。
據上論結，本件原告之訴為無理由，爰依行政訴訟法第九十八條第三項前段，判決如
主文。
中      華      民      國    九十二    年     十二     月      十      日
                        臺北高等行政法院第五庭
                                  審判長法官   張瓊文
                                        法官   劉介中
                                        法官   黃清光
右為正本係照原本作成。
如不服本判決，應於送達後二十日內，向本院提出上訴狀並表明上訴理由，如於本判
決宣示後送達前提起上訴者，應於判決送達後二十日內補提上訴理由書（須按他造人
數附繕本）。
中      華      民      國    九十二    年     十二     月      十      日
                                      書記官  楊子鋒


司法院資訊處製作；財團法人民間司法改革基金會備份。
